【裁判字號】    98,執消債更,16
【裁判日期】    990407
【裁判案由】    更生之執行
【裁判全文】
臺灣苗栗地方法院民事裁定          98年度執消債更字第16號
債  務  人  張金波
債  權  人  遠東國際商業銀行股份有限公司
            （兼承受友邦國際信用卡股份有限公司債權）
法定代理人  洪信德
債  權  人  第一商業銀行股份有限公司
法定代理人  陳裕璋
代  理  人  林松華
債  權  人  中國信託商業銀行股份有限公司
法定代理人  麥克迪諾馬
債  權  人  玉山商業銀行股份有限公司
法定代理人  黃永仁
代  理  人  林玉惠
            邱建榮
債  權  人  台新國際商業銀行股份有限公司
法定代理人  吳東亮
債  權  人  台北富邦商業銀行股份有限公司
法定代理人  韓蔚廷
債  權  人  兆豐國際商業銀行股份有限公司
法定代理人  王榮周
代  理  人  官小琪
債  權  人  渣打國際商業銀行股份有限公司
法定代理人  曾璟璇
債  權  人  台灣新光商業銀行股份有限公司
法定代理人  李增昌
代  理  人  張盈晴
            林欣醇
債  權  人  萬泰商業銀行股份有限公司
法定代理人  盧正昕
代  理  人  朱有慶
            莊政文
債  權  人  安泰商業銀行股份有限公司
法定代理人  丁予康
上列當事人聲請消費者債務清理事件，本院裁定如下：
    主  文
債務人所提如附件一所示之更生方案應予認可。
債務人在未依更生條件全部履行完畢前，應受如附件二之生活限
制。
    理  由
一、按債務人有薪資、執行業務所得或其他固定收入，法院認更
    生方案之條件公允者，得不經債權人會議可決，逕依債務人
    之聲請或依職權以裁定認可更生方案；法院為認可之裁定時
    ，因更生方案履行之必要，對於債務人在未依更生條件全部
    履行完畢前之生活程度，得為相當之限制，消費者債務清理
    條例（下稱本條例）第64條第1 項、第62條第2 項分別定有
    明文。
二、查本件債務人聲請更生，前經本院裁定開始更生程序在案，
    有本院民國97年度消債更字第149 號裁定一份在卷可參。又
    債務人目前受僱於張文正擔任貨車駕駛工作，其每月薪資為
    新台幣（下同）38,000元，有雇主張文正出具之證明書在卷
    可稽，則債務人確有固定薪資所得，足堪認定。次查債務人
    有配偶劉○芳，並育有未成年子女張○瑋（87年12月生）、
    張○雯（89年3 月生）、張○瑋（93年3 月生），均在學中
    須債務人扶養有戶籍謄本可查。債務人以每月薪資38,000元
    於更生方案履行之八年期間，第1 至36期每月提出14,000元
    ，第37期至第60期每月提出16,000元，第61期至第95期每月
    提出18,000元，清償除第一商業銀行股份有限公司（下稱第
    一銀行）行使抵押權後不足額部分以外無擔保及無優先債權
    （第一銀行行使抵押權後不足額部分另行處理，詳後述），
    並於八年最後一期清償前述無擔保及優先債權之全部餘額。
    審酌債務人之子女將逐漸成年而可分擔家計；及債務人負擔
    自己及未成年子女每月必要生活費用半數之支出，按行政院
    主計處公告之99 年 度臺灣省平均每人每月最低生活費用為
    9,829 元為標準，每月還款金額尚屬合理；又債務人名下尚
    有苗栗縣造橋鄉○○○段1473地號、竹南鎮○○段海口小段
    345 地號、345-9 地號、745 建號、919 建號不動產，有該
    些不動產登記謄本可稽，債務人得於最後一期還款前以其名
    下不動產為擔保，向金融機構貸得較低利率之貸款，於最後
    一期清償前述無擔保及無優先債權人之全部債權。基於上開
    因素，債務人於負擔自己之生活費用及扶養未成年子女外，
    其餘收入幾均已用於還款，且清償金額尚未逾債務人每月所
    得，並經債務人自行斟酌可行性，堪認該更生方案當無不能
    履行之情況。債務人所提更生方案之清償期為8 年，顯見債
    務人已竭盡所能清償債務，足認其有履行更生方案之誠意。
三、債務人已全額清償無擔保及無優先債權，即毋須審酌本條例
    第64條第2 項第3 款、第4 款所定不得認可更生方案之事由
    。次按：辦理消費者債務清理事件應行注意事項第15點規定
    ：有擔保或有物的優先權之債權人，得以預估或實際行使其
    擔保或優先權後未能受清償之債權，申報為更生或清算債權
    而行使其權利。又本條例第74條第1 項本文亦明定：更生方
    案經法院裁定認可確定後，債務人未依更生條件履行者，債
    權人得以之為執行名義，聲請對債務人及更生之保證人、提
    供擔保之人或其他共同負擔債務之人為強制執行。而查：
  (一)本件對債務人有擔保債權之第一銀行，陳報預估行使抵押權
    後不足額958,520 元為無擔保債權，經列入債權表中確定。
    然實際上債務人對第一銀行之有擔保借款，經該行陳報該筆
    借款目前有繼續繳款，有該行98年12月9 日陳報狀可參。本
    院認為：上開958,520 元乃該行預估行使抵押權後，未能受
    償之金額，目前尚未實際發生，如予以列入更生方案受償，
    債權人無異一方面按月收取約定之本息，一方面又自更生方
    案提前受償。然若不予列入更生方案，債務人一旦在更生方
    案履行期間內，未依約繳納借款本息，債權人行使抵押權後
    有不足受償之部分，又無法依前開本條例第74條第1 項規定
    請求，須依本條例第73條但書規定辦理，行使權利之期間即
    受有限制，亦有不周。
  (二)經徵詢債權人第一銀行及債務人之意見，債務人同意依前述
    更生方案按月清償第一銀行前開行使抵押權後不足部分以外
    之無擔保及無優先債權，並於第96期將該部分無擔保及優先
    債權餘款全額清償。至於前開第一銀行主張預估行使抵押權
    後不足部分958,520 元，雖列入更生方案，形式上分為96期
    平均清償；然實際上如有繼續繳納借款之本息，該部分金額
    即無庸繳納，以免重複繳納。如更生方案履行完畢時，第一
    銀行之有擔保借款仍繼續按期受償，前開行使抵押權後不足
    部分，即為清償完畢，之後縱有行使抵押權後不足之情況，
    亦屬更生方案履行完畢後所生債務，應回歸有擔保借款之契
    約關係請求。惟一旦更生方案履行期間內，債務人未按期繳
    納有擔保借款之本息，而第一銀行聲請拍賣抵押物後仍有不
    足額時，始依實際不足金額，於前開958,520 元範圍內，得
    依本條例第74條第1 項本文，以更生方案執行名義，對債務
    人強制執行，俾兼顧有擔保債權人、無擔保即優先債權人以
    及債務人之利益。對此第一銀行亦表示無意見，有99年1 月
    20日訊問筆錄可查。則債務人所提出之更生方案，既已兼顧
    前述各種狀況，應屬可採。
四、本院通知債權人於收受通知10日內就債務人更生方案陳述意
    見，其中除債權人台新國際商業銀行表示同意外，其餘債權
    人均不同意。惟查：債務人嗣後所提更生方案，既已全數清
    償無擔保及優先權債權，對全體債權人應無不利。且債務人
    名下之苗栗縣造橋鄉○○○段1473地號土地為共有，且為耕
    地，處分未必有實益；其他不動產目前設定第一順位抵押權
    ，擔保第一銀行貸款3,837,320 元，而該不動產經本院97年
    年度執字第3349號執行事件中送請不動產估價師鑑定後價值
    約5,038,650 元，有第一商業銀行98年12月9 日陳報狀、本
    院97年度執字第3349號強制執行事件卷宗可參；果本件改行
    清算程序，顯然無擔保及無優先權債權人根本無從全額受償
    ，何況第一銀行尚預估其債權無法全額受償，如不動產賣得
    價金尚不足以清償第一銀行之有擔保債權，反因此增加無擔
    保及無優先債權之金額；縱使繼續執行債務人之薪資，然因
    債權金額增加，反始各債權人所得分配之金額降低。且債務
    人為58年生，至65歲退休前雖可再繼續工作24年左右，惟依
    目前強制執行實務之運作，得執行債務人薪資金額之三分之
    一左右，縱繼續執行至債務人退休，約僅受償3,648,000 元
    （計算式：38,000÷3 ×12×24＝0000000 ）；而依目前更
    生方案，全體無擔保及無優先債權人可在八年內受償完畢，
    又可減少眾多債權人進行強制執行程序所支出之勞力、時間
    及費用，顯較有利，且對債務人經濟生活之重建亦有積極、
    正面之效果。經查：本件債務人已提高還款金額並全額清償
    無擔保及無優先債權，本院認其更生條件核屬公允、適當、
    可行，又本件無同條例第63條所定不應認可之消極事由存在
    ，故不經債權人會議可決，予以認可該更生方案。另並依上
    開規定，就債務人在未依更生條件全部履行完畢前之生活程
    度為相當之限制，爰裁定如主文。債務人於更生案件確定後
    ，應依更生方案向各債權人按月給付，並應自行向債權人確
    認給付方式，併此敘明。
中    華    民    國    99    年    4     月    7     日
                  民事庭司法事務官  洪毓良
以上正本係照原本作成
如不服本裁定，應於裁定送達後10日內，以書狀向本院提出異議
                            書記官  劉麗美
中    華    民    國    99    年    4     月    7     日

司法院資訊處製作；財團法人民間司法改革基金會備份。
